---
title: "TORC1関連変異株におけるAde4顆粒形成効率の解析"
author: "MT"
date: "2022-10-28"
output:
  html_document: 
    number_section: yes
    toc: yes
    toc_float: yes
    highlight: textmate
    theme: lumen
  word_document:
    toc: yes
    toc_depth: '3'
  pdf_document:
    toc: yes
    toc_depth: '3'
  always_allow_html: yes
---

```{r setup, include=FALSE}
knitr::opts_chunk$set(echo = TRUE)
```

```{r klippy, echo=FALSE, include=TRUE}
klippy::klippy(position = c('top', 'right'))  ## コードのコピーボタンを作成、PDFやWordでKnitする際はコメントアウトする
```
---
# この事例で扱うデータと統計
**カテゴリ変数**：`strain`（WT, sfp1∆, sit4∆）  
**数値変数**： Ade4顆粒を持つ細胞の割合（%）`pct_foci_cell`  
**グラフ**：棒グラフ（平均） + エラーバー（1SD） + ドットプロット（各データポイント）  
**統計**：Dunnettの多重検定（パラメトリック）、Shapiro-Wilk検定による正規性の検証、Steelの多重検定（ノンパラメトリック）

# データの取得と読み込み
TORC1の下流因子であるSfp1とSit4の遺伝子破壊株におけるAde4顆粒形成を観察、野生株と顆粒形成効率を比較する。蛍光顕微鏡観察後、画像処理により顆粒を持つ細胞の割合を計測し、csvファイルで出力。

```{r}
library(pacman)
p_load(tidyverse, openxlsx, readxl, ggtext, multcomp, ggsignif, knitr, nparcomp, rstatix, dunn.test)  # パッケージをまとめてロード
```

***
顆粒をFIJIのFindMaxima関数で検出する際のパラメータ `prominence`を3種類設定して解析。それぞれのデータを別々のフォルダに保存。
```{r}
import_file_path_prom750 <- "prom_750" # prominence=750, 3回の実験から得られたfoci_stat.csvをまとめたフォルダ
import_file_path_prom875 <- "prom_875" 
import_file_path_prom1000 <- "prom_1000" 
```
```{r}
# 拡張子が.csvのファイルのリストをフルネームで取得（実際はtxtファイル）
csv_list_prom750 <- list.files(import_file_path_prom750, full.names = T, pattern = "*.csv") 
csv_list_prom875 <- list.files(import_file_path_prom875, full.names = T, pattern = "*.csv") 
csv_list_prom1000 <- list.files(import_file_path_prom1000, full.names = T, pattern = "*.csv")
```

論文には`prominence` = 750のデータを使用。
`spply()`を使い、ファイル名リストから全てのファイルを一括で読み込み、データフレームのリストを作成。さらに`bind_rows()`でデータフレームを縦に連結して１つにする。

```{r}
foci_stat <- csv_list_prom750 %>%
  sapply(., read.csv, header =TRUE, sep = ",", stringsAsFactors = FALSE, simplify = FALSE) %>% #「.」でcsv_listの位置を明示
  bind_rows()
foci_stat <- as_tibble(foci_stat)  # tibble形式にしておく
```

株を表す変数`strain`を作成する
```{r}
foci_stat <-       
  foci_stat %>% 　　　　　　　　　　
  mutate(strain =case_when(　　　　　　　　　　　
    str_detect(file_name, "wt") ~ "WT",         
    str_detect(file_name, "sfp1") ~ "sfp1∆",   
    TRUE ~ "sit4∆"))  # 上2つの条件に当てはまらない場合                    

foci_stat$strain <- as_factor(foci_stat$strain)
# この時点ではstrainが文字列型なのでfactor型に変換しておく、文字列型のママだと多重検定でエラーになる
foci_stat$strain <- fct_relevel(foci_stat$strain, c("WT", "sfp1∆", "sit4∆"))  ## fct_relevelでレベル順を変更
foci_stat
```

***
# データの集計
視野内で顆粒を持つ細胞の割合（%）を表す変数`pct_foci_cell`の平均とSDを求める。また1ｘSDに相当するerror barを書くための範囲を設定。結果をExcelファイルとして保存。
```{r}
mean_sd <- foci_stat %>% 
  group_by(strain) %>% 
  summarise(mean = mean(pct_foci_cell), sd = sd(pct_foci_cell), N=n())
limits <- aes(ymax = mean + sd, ymin = mean - sd)
write.xlsx(mean_sd, "mean_sd.xlsx", colNames = TRUE, sheetName = "221026_tormut")
```

***
# 統計検定
3つの群を比較する場合は、geom_signifでは有意差を計算できないので、事前にp値を計算してマニュアルでアノテーションする必要がある。
3群の全ての組み合わせで比較するので`aov()`関数で分散分析後に、`multcomp`パッケージの`glht()`関数を使用してDunnett法で検定する。結果はリストでまとめられて出力されるが、p値自体は`summary()`で確認する必要がある。
```{r}
# strain間で分散分析
res_aov <- aov(pct_foci_cell ~ strain, data = foci_stat)
summary(res_aov)
res_dn <- glht(res_aov, linfct = mcp(strain = "Dunnett"), alternative = "two.sided")
summary(res_dn)
```

***
# データの可視化
顆粒を持つ細胞の割合の平均値を棒グラフで、1SDをエラーバーで描画。個々のデータ点もプロット。検定の結果も表示。
```{r message=FALSE, warning=FALSE}
# 検定結果のp値をマニュアルでアノテーションするのに必要なオブジェクトを作成
  annot1 = c("6.6e-10", "3.1e-8")
  y_position = c(98,103)
  xmin = c(1, 1)
  xmax = c(2, 3)

  plot1 <- mean_sd %>% ggplot(aes(x= strain, y=mean))+
    geom_bar(aes(fill=strain),stat="identity", color="black", # colorは枠線の色
             width = 0.75, position = position_dodge(width = 0.6)) + # widthでバーの幅
  geom_errorbar(limits, width = 0.2, position = position_dodge(width=0.6)) +
  geom_signif(xmin = xmin, xmax =xmax, y_position =y_position, annotation = annot1, textsize = 3, tip_length = 0.01) +
  scale_fill_manual(values = c('#bdbdbd',"#e6550d","#3182bd"))+
  geom_jitter(foci_stat, mapping=aes(x=strain, y= pct_foci_cell),size = 1.5,
              alpha=0.7, width = 0.1, height = 0)+
  # ggtextを使用すると*で囲むと斜体になる、labelsを指定
  scale_x_discrete(labels=c("wt", "*sfp1∆*", "*sit4∆*")) +
  ylab("% cells with Ade4-mNG granules") +   ## y軸のラベル
  xlab("")+                   ## x軸のラベル
  ylim(0,110)+                  ## y軸のレンジ
  theme( axis.title.y = element_text(size=12), axis.text.y = element_text(size=12,color = "black"),
         # ggtextを使用する場合はelement_markdownで指定
         axis.text.x = element_markdown(size = 12,colour = "black") 
         ,legend.position = "none" #凡例を消す
         ,panel.border = element_rect(fill = NA, size = 0.5) # パネルを枠で囲む
         ,panel.background = element_blank()) #背景を白にする
plot1
```

***
# 正規性の検証
全てのデータが正規分布に従っていると仮定して統計検定を行ったが、プロットを見る限り、正規分布とは言い難い。そこでShapiro-Wilk検定でデータの正規性を検証する。
```{r}
# strainの種類をベクトルとして取り出しておく
strains <- levels(foci_stat$strain) 
# あるstrainの値に対応するpct_foci_cellの値の分布をshapiro.test()で検定するための関数を作成
st <- function(astrain) {foci_stat %>% 
  filter(strain == astrain) %>% 
  dplyr::select(pct_foci_cell) %>%  
  as_vector() %>% 
  shapiro.test()}
st("WT") # 関数のテスト
```
`lapply()`で`conds`の各要素を自作関数`st`に入力して、計算結果をリストにまとめて出力。
```{r}
st_result <- lapply(strains, st)
names(st_result) <- strains  # リストの要素の名前をつける
```
結果をテキストファイルに保存。
```{r}
sink("result_shapiro_test.txt")
for (astrain in strains){   # st_resultの要素を順番にコンソールに表示
  print(st_result[astrain])
}
sink()
```
検定の結果、全ての`strain`でp値<0.05となり、正規性があるとは言えないことが示唆された。従って、ノンパラメトリックな手法で統計解析をやり直す。ノンパラメトリックな分散分析にはKruskal-Wallis検定を使用する。
```{r}
aov_kw <- kruskal.test(data = foci_stat, pct_foci_cell ~ strain)
sink("res_aov_kw.txt") # p<0.05よりグループ間に違いがあることを示唆
aov_kw
sink()
```

Dunnett法のノンパラメトリック版としてSteel testで多重比較する。`nparcomp`パッケージの`nparcomp()`を使用。
```{r}
res_st <- foci_stat %>% nparcomp(pct_foci_cell ~ strain, data = .,
            asy.method = "mult.t",
             type = "Dunnett",control = "WT", alternative = "two.sided", info = FALSE)

sink("result_st_test.txt")
summary(res_st)
sink()
res_st$Analysis$p.Value %>% signif(., digits = 3)  # p値の確認
```

再検定結果のp値をもとにアノテーションに必要なオブジェクトを作成。グラフを再度作成。
```{r}
annot2 = c("4.4e-8", "7.9e-6")
 y_position = c(98,105)
plot2 <- mean_sd %>% ggplot(aes(x= strain, y=mean))+
    geom_bar(aes(fill=strain),stat="identity", color="black",width = 0.75, position = position_dodge(width = 0.6)) +
  geom_errorbar(limits, width = 0.2, position = position_dodge(width=0.6)) +
  geom_signif(xmin = xmin, xmax =xmax, y_position =y_position, annotation = annot2, textsize = 4, tip_length = 0.01) +
  # scale_fill_manual(values = c('#bdbdbd',"#e6550d","#3182bd"))+
   scale_fill_manual(values = c("#bdbdbd", "#F8766D","#5da6f4"))+
  geom_jitter(foci_stat, mapping=aes(x=strain, y= pct_foci_cell),size = 1.5,
              alpha=0.7, width = 0.1, height = 0)+
  scale_x_discrete(labels=c("wt", "*sfp1∆*", "*sit4∆*")) + 
  ylab("% cells with Ade4-mNG granules") +   ## y軸のラベル
  xlab("")+                   ## x軸のラベル
  ylim(0,110)+                  ## y軸のレンジ
  theme( axis.title.y = element_text(size=14), axis.text.y = element_text(size=14,color = "black"),
         axis.text.x = element_markdown(size = 14,colour = "black") 
         ,legend.position = "none" #凡例を消す
         ,panel.border = element_rect(fill = NA, size = 0.5) # パネルを枠で囲む
         ,panel.background = element_blank()) #背景を白にする
plot2
```