---
title: "Ade4顆粒脱会合の経時観察"
author: "MT"
date: "2023-03-06"
output:
  html_document: 
    number_section: yes
    toc: yes
    toc_float: yes
    highlight: textmate
    theme: lumen
  word_document:
    toc: yes
    toc_depth: '3'
  pdf_document:
    toc: yes
    toc_depth: '3'
  always_allow_html: yes
---

```{r setup, include=FALSE}
knitr::opts_chunk$set(echo = TRUE)
```

```{r klippy, echo=FALSE, include=TRUE}
klippy::klippy(position = c('top', 'right'))  ## コードのコピーボタンを作成、PDFやWordでKnitする際はコメントアウトする
```
# この事例で扱うデータと統計
**カテゴリ変数**：adenineの有無 `adenine`（"-adenine", "+adenine"）  
**数値変数**： 観察時間（分）`frame`, 1細胞あたりの蛍光の極大点の個数 `count_per_cell`  
**グラフ**：折れ線グラフ（平均値）+ 影（1SD）    
**統計**：無し

# データの取得と取り込み
アデニン非存在下でAde4-mNG顆粒を形成している細胞に、アデニンを添加して、顆粒が消失する様子を経時観察。FIJI上での画像解析により書く時間における細胞内顆粒の数（緑蛍光の極大点）を計測し、csvファイルとして出力。4回分の実験データをまとめて解析。
```{r}
library(pacman)
p_load(tidyverse, openxlsx, readxl, knitr)  # パッケージをまとめてロード
```
***
```{r}
# 各実験日データが入っているフォルダを指定, 4つのサブフォルダを含む
import_file_path <- "raw_data"
# データファイル名のリストを取得、recursive = Tでサブフォルダ内も検索する
csv_list <- list.files(import_file_path, full.names = TRUE, recursive = TRUE, pattern = "*.csv") 
```
`spply()`を使い、ファイル名リストから全てのファイルを一括で読み込み、データフレームのリストを作成。さらに`bind_rows()`でデータフレームを縦に連結して１つにする。

```{r}
merge_df <- csv_list %>% 
  sapply(., read.csv, header =TRUE, sep = ",", stringsAsFactors = F, simplify = F) %>%
  bind_rows()
```
実験日の違いを示す変数`exp`を作っておく。
```{r}
merge_df <- merge_df %>% mutate(exp = case_when(
  str_detect(date, "0306") ~ "exp1",
  str_detect(date, "0307") ~ "exp2",
  str_detect(date, "0308") ~ "exp3",
  str_detect(date, "0309") ~ "exp4",
  str_detect(date, "0301") ~ "exp5"))
```
ファイル名に重複があるので、`exp`と組み合わせて固有のファイル名にする。また変数名`X`を`frame`に変更
```{r}
merge_df <- merge_df %>% 
  mutate(file = paste(file, exp, sep = "_"))
merge_df <- merge_df %>% 
  rename(frame = X)
```
adenineの有無を示す変数`adenine`を追加、2択なの`でif_else()`を使用。変数`file`中に文字列"mock"という文字列があれば、"-adenine"、それ以外なら"+adenine"。
```{r}
merge_df <- merge_df %>% 
  mutate(adenine = if_else(
    str_detect(file, "mock"), "- adenine", "+ adenine")) %>% # 
  mutate(time = -3 + 2*(frame-1))　　# frameを時間に変換、2分間隔で撮影、t = 3 minでアデニンを添加 
```
***
```{r}
knitr::kable(merge_df[1:5, ], digits = 2)
```

***
# データの集計
視野内の解析した細胞の数`total_cell_num`の平均とSDを求める。結果をExcelファイルとして保存。
```{r}
total_cell_num_stat <- merge_df %>% 
  group_by(file, adenine) %>% 
  summarise(total_cell_num = mean(total_cell_num)) %>%
  group_by(adenine) %>%
  summarise(total_cell_num_mean = mean(total_cell_num), total_cell_num_sd = sd(total_cell_num),N=n())
total_cell_num_stat %>% 
  write.xlsx("total_cell_num_stat.xlsx", colNames = TRUE, sheetName = "230309_maxima_counts")
```
***
1つの細胞あたりの極大点の数`count_per_cell`の平均値とSDを求める。
```{r message=FALSE, warning=FALSE}
mean_sd <- merge_df %>% 
  group_by(adenine, prominence, time) %>% 
  summarise(mean = mean(count_per_cell), sd = sd(count_per_cell),N=n())
knitr::kable(mean_sd[1:5,], digits = 2)
```
***
# データの可視化
`count_per_cell`の平均値とSDを変数`prominence`毎にグラフ化。SDは陰影で表す。アデニン有り無しで別のグラフにする。
```{r}
# prominenceとfileをfactor型にしておく
mean_sd$prominence <- as_factor(mean_sd$prominence)
merge_df$file <- as_factor(merge_df$file)
```
```{r}
meanplot <- mean_sd %>% 
  ggplot(aes(x=time, y= mean)) +
  # geom_ribbonである範囲の陰影を描く、fillで"grey70"のように直接色を指定することもできる
  geom_ribbon(aes(ymin = mean - sd, ymax = mean + sd, fill = prominence), alpha = 0.4) + # 
  geom_line(aes(colour = prominence)) +
  xlab("Time (min)") +
  ylab("Number of maxima/per cell/image") +
  theme_bw() +
  facet_grid(~ adenine)
meanplot
```

***
`prominence` = 100のデータに絞って解析。
```{r}
meanplot_prom100 <- mean_sd %>% 
  filter(prominence == 100) %>% 
  ggplot(aes(x=time, y= mean))+
  geom_ribbon(aes(ymin=mean-sd, ymax=mean+sd, fill=adenine), alpha=0.4)+ # 
  geom_line(aes(colour=adenine), linewidth = 1)+
  geom_point()+
  xlab("Time (min)") +
  ylab("Number of maxima per cell/image")+
  theme_bw()
meanplot_prom100
```

`prominence` = 100かつ`+adenine`の個々のデータをプロット。
```{r}
merge_df %>% 
  filter(adenine == "+ adenine" & prominence == 100) %>% 
  ggplot(aes(x=time, y = count_per_cell, color= file))+
  geom_line(linewidth = 1)
```

***
論文用のグラフ作成。
```{r message=FALSE, warning=FALSE}
meanplot_prom100 <- mean_sd %>%
  filter(prominence == 100) %>% 
  ggplot(aes(x=time, y= mean)) +
  # geom_ribbonである範囲の陰影を描く、fillで"grey70"のように直接色を指定することもできる
  geom_ribbon(aes(ymin=mean-sd, ymax=mean+sd, fill=adenine), alpha=0.5) +
  geom_line(aes(color = adenine),linewidth = 1) +
  geom_point()+
  scale_x_continuous(breaks = seq(0,60, by = 10)) +
  xlim(-3, 17)+
  xlab("Time (min)") +
  ylab("Number of maxima per cell")+
  guides(fill = guide_legend(title = NULL))+  #凡例のタイトルを非表示
  guides(color = guide_legend(title = NULL))+ #凡例のタイトルを非表示
  scale_fill_manual(values = c("#0068b7","#f39800"), labels = c(`+ adenine`= "−ade → +ade", `- adenine`= "−ade → −ade"))+
  scale_color_manual(values = c("#0068b7","#f39800"), labels = c(`+ adenine`= "−ade → +ade", `- adenine`= "−ade → −ade"))+
  theme( axis.title.y = element_text(size=14), axis.text.y = element_text(size=14,color = "black"),
         axis.title.x = element_text(size=14), axis.text.x = element_text(size=14,color = "black"),
         legend.text = element_text(size = 12) # 凡例のラベルの体裁
         ,legend.position = "bottom"
         ,panel.border = element_rect(fill = NA, size = 0.5)# パネルを枠で囲む
         ,panel.background = element_blank())  # 背景を白にする
meanplot_prom100
```

